臺灣臺北地方法院民事裁定　　　　　　　 96年度抗字第955號
抗　告　人　甲○○
相　對　人　朝陽小客車租賃股份有限公司
法定代理人　乙○○
上列當事人間請求本票裁定事件，抗告人對於民國96年10月23日
本院96年度票字第71600號裁定提起抗告，本院裁定如下：
    主  文
原裁定關於抗告人部分廢棄。
上開廢棄部分，相對人之聲請駁回。
抗告程序費用新臺幣壹仟元由相對人負擔。
    理  由
一、抗告意旨略以：系爭本票係第三人張文斌利用職務之便保管
    文雅室內設計有限公司（下稱文雅公司）大小章所簽發，抗
    告人根本不知有系爭本票存在，更非抗告人於系爭本票蓋章
    ，且抗告人寄放於張文斌之私章，係因身為文雅公司負責人
    ，為一般文雅公司之事務方便張文斌使用而寄放，僅得為文
    雅公司事務，代表文雅公司而使用，並未授權張文斌可以抗
    告人之個人名義用該私章簽發票據。又該本票上發票人欄僅
    有文雅公司之大小章及抗告人即文雅公司法定代理人之章，
    此與一般商業慣例公司簽發票據時必定有公司大章及負責人
    之小章，而真正發票人必定為公司，並非公司與負責人共同
    開票之情況不謀而合，顯見發票人應為文雅公司，抗告人僅
    位於文雅公司之法定代理人之地位，並非由文雅公司與抗告
    人共同簽發系爭本票，依票據法第5條規定抗告人自毋庸依
    該票據文義負責。再者，系爭本票係張文斌於94年4月間向
    相對人辦理租車時簽發，作為擔保品之用，相對人並未持系
    爭本票向抗告人提示，不得開始行使追索權，且抗告人並未
    曾就本票提示請求拒絕付款，爰請求原裁定廢棄，駁回相對
    人聲請，如不能為前項裁定，因文雅公司設立於新竹縣竹北
    市○○○路172號，依票據法第120條第4項、第5項及民事訴
    訟法第13條規定，系爭本票未記載發票地及付款地，應以發
    票人之營業所為發票地即付款地，故本件本票強制執行管轄
    法院應臺灣新竹地方法院，請准發回原法院更為裁定等語。
二、按在票據上簽名者，依票上所載文義負責，二人以上共同簽
    名時，應連帶負責，票據法第5條定有明文。公司之法定代
    理人在支票上除蓋用公司名章外，又自行簽名或蓋章於支票
    者，究係以代理人之意思，代理公司簽發支票？抑自為發票
    人，而與公司負共同發票之責任？允宜就其全體蓋章之形式
    及趣旨以及社會一般觀念而為判斷，最高法院70年度台上字
    第1529號判決可參照。查本件相對人主張執有抗告人與文雅
    公司於96年4月26日共同簽發之本票一紙，付款地在臺北市
    ，金額新臺幣486,000元，免除作成拒絕證書，到期日96年9
    月14日一節，雖據其提出本票為證（見原審卷第4頁），惟
    本院觀之系爭本票發票人欄所蓋印章，依序為文雅公司、抗
    告人，而抗告人為文雅公司之董事長，此有公司基本資料查
    詢可參，則依公司法第108條第1項之規定，有限公司之董事
    長執行業務，並代表公司，故就系爭本票全體章形式及趣旨
    ，並揆諸一般社會觀念，顯見抗告人個人之章，係為文雅公
    司發票，並非與該公司共同發票，是本件系爭本票之發票人
    僅為文雅公司，原裁定將抗告人並列為共同發票人自有違誤
    ，抗告人之抗告聲明請求廢棄原裁定關於抗告人部分，即難
    謂無理由，爰廢棄更為裁定如主文所示。
三、據上論結，本件抗告為有理由，依非訟事件法第21條第2項
    、第44條、第46條，民事訴訟法第495條之1第1項、第450條
    、第95條、第78條，裁定如主文。
中　　華　　民　　國　　96　　年　　12　　月　　31　　日
                  民事第三庭    審判長法　官　張  靜  女
                                      法  官  黃  明  發
                                      法  官  鄭  佾  瑩
以上正本係照原本作成
不得抗告
中　　華　　民　　國　　96　　年　　12　　月　　31　　日
                    　　　　　　書記官　高雲龍
